【裁判字號】    97,易,128
【裁判日期】    980525
【裁判案由】    竊盜
【裁判全文】
臺灣臺東地方法院刑事判決              97年度易字第128號
公  訴  人  臺灣臺東地方法院檢察署檢察官
被      告  丙○○
            丁○○
            辛○○
            庚○○
上列被告等因竊盜案件，經檢察官聲請以簡易判決處刑（96年度
偵字第559號 ），本院認為不宜以簡易判決處刑，改通常程序審
理（97年度東簡字第139號），判決如下：
    主  文
丙○○、丁○○、辛○○、庚○○均無罪。
    理  由
一、聲請簡易判決處刑意旨略以: 被告丙○○、丁○○、庚○○
    及辛○○，於民國95年1月6日下午 4時許，共同搭乘甲○○
    （檢察官另為不起訴處分）所駕駛K3－6457號自小貨車，前
    往臺東縣卑南鄉利嘉山區工作返回途中時，行經同縣卑南鄉
    ○○村○○○段第603-99、603-100、603-103及603-105 地
    號「祥龍養雞場」旁之產業道路，為貪圖小利， 4人竟共同
    基於意圖為自己不法所有之犯意聯絡，下車徒手竊取告訴人
    乙○○所豢養之2隻鬥雞。嗣於同日下午4時53分，正當被告
    丁○○及庚○○2人手上各抓著1隻鬥雞之際，為趕抵現場之
    乙○○及其工人己○○當場發現而報警處理。因認被告等涉
    犯刑法第321條第2項、第1項第4款加重竊盜罪嫌等語。
二、按犯罪事實應依證據認定之，無證據不得認定其犯罪事實；
    又不能證明被告犯罪者，應諭知無罪之判決；刑事訴訟法第
    154條第2項、第301條第1項分別定有明文。次按所謂證據，
    係指直接間接足以證明犯罪行為之一切證人、證物而言，且
    事實之認定，應憑證據，如未能發現相當證據，或證據不足
    以證明，自不能以推測或擬制之方法，以為裁判基礎，最高
    法院30年上字第128號、40年臺上字第 86號判例均可資參考
    。再按認定不利於被告之事實，須依積極證據，苟積極證據
    不足為不利於被告事實之認定時，即應為有利於被告之認定
    ，更不必有何有利之證據，最高法院 30年上字第816號判例
    意旨可資參照。另按刑事訴訟上證明之資料，無論其為直接
    或間接證據，均須達於通常一般之人均不致有所懷疑，而得
    確信其為真實之程度，始得據為有罪之認定，若其關於被告
    是否犯罪之證明未能達此程度，而有合理懷疑之存在，致使
    無從形成有罪之確信，根據「罪證有疑，利於被告」之證據
    法則，即不得遽為不利被告之認定，有最高法院76年度臺上
    字第4986號判例可稽。復按刑事訴訟法第161條已於91年2月
    8日修正公布，其第1項規定：檢察官就被告犯罪事實，應負
    舉證責任，並指出證明之方法。因此，檢察官對於起訴之犯
    罪事實，應負提出證據及說服之實質舉證責任。倘其所提出
    之證據，不足為被告有罪之積極證明，或其指出證明之方法
    ，無從說服法院以形成被告有罪之心證，基於無罪推定之原
    則，自應為被告無罪判決之諭知，最高法院92年台上字第12
    8號判例參照 。又告訴人之指訴，係以使被告受刑事訴追為
    目的，是其陳述是否與事實相符，仍應調查其他證據，以資
    審認（最高法院52年度臺上字第1300號判例參照）。換言之
    ，告訴人之指訴，以使被告受刑事訴追為目的，其陳述如有
    瑕疵，則在此瑕疵未究明以前，遽採為被告有罪判決之根據
    ，即難謂為適法（最高法院74年臺上字第4225號判例要旨參
    照），亦即被害人（告訴人）之陳述，固得據為認定犯罪事
    實之證據資料，然被害人與被告，係居於相反之立場，其所
    述被害情形，難免有虛偽陳述之危險，故被害人之陳述，須
    其指訴之內容無瑕疵，且與事實相符，始得採為認定被告犯
    罪之證據（最高法院 95年度臺上字第5372號判決意旨參照）
    。
三、按被告以外之人於審判外之陳述，雖不符刑事訴訟法第 159
    條之1至之4之規定，而經當事人於審判程序同意作為證據，
    法院審酌該言詞陳述或書面陳述作成時之情況，認為適當者
    ，亦得為證據；當事人、代理人或辯護人於法院調查證據時
    ，知有第159條第1項不得為證據之情形，而未於言詞辯論終
    結前聲明異議者，視為有前項之同意，刑事訴訟法第 159條
    之 5定有明文。查本案以下所引用之證據，被告及公訴人於
    本院審理時均表示不爭執其證據能力，且迄於言詞辯論終結
    前，亦未就本院所調查之證據資料主張有刑事訴訟法第 159
    條第 1項不得為證據之情形，本院審酌該證據作成之情況，
    認均無不適當情事，依刑事訴訟法第159條之5第 2項之規定
    ，均有證據能力，合先敘明。
四、公訴意旨認被告丙○○等 4人涉犯上開罪嫌，無非係以被告
    丁○○坦承於前開時、地有伸出手追趕鬥雞之供述、告訴人
    乙○○之指訴、證人己○○於警詢及偵查中之證述、臺東分
    局現場測繪圖1紙及刑案現場照片8幀為其論據。
五、訊據被告丙○○、丁○○、庚○○及辛○○均堅決否認有上
    揭竊盜犯行，被告丙○○、丁○○均辯稱: 伊等係行經該處
    下車上廁所，並無抓雞之行為等語; 被告庚○○及辛○○均
    辯稱: 伊等並未下車亦無抓雞，係丙○○與丁○○於該處下
    車上廁所，事後告訴人抵達時，伊等才下車等語。經查:
(一)95 年1月6日下午4時53分，臺東縣警察局臺東分局利嘉派出
    所接獲報案後，確有到臺東縣卑南鄉○○○段603-99、603-
    100、603-103、 603-105地號養雞場旁之產業道路處理民眾
    報案勤務乙節，為被告等於歷次程序所是認，核與證人即告
    訴人乙○○、證人己○○、證人即到場處理之員警癸○○等
    人之證述情節相符 (見警卷第15頁、第19頁; 偵卷第24頁、
    第26頁; 本院卷1第119頁、本院卷2第86頁)。此部分事實，
    首堪認定。
(二)又證人己○○於警詢時證稱:  95年1月6日下午4時53分，伊
    與老闆乙○○駕駛自小貨車當時在巡視養雞場時，看到 2人
    手上各抓1隻雞，且另有3人在作勢圍雞，乙○○就在車上喝
    令他們不要跑，抓雞的 2個人就把雞放掉了，伊等就馬上下
    車，當時在場之竊嫌有6人等語 (見警卷第18至19頁)。又於
    檢察官訊問時以證人身分具結證稱: 當時伊跟老闆開車到養
    雞場時，有看到6個人在場，有3個人張開雙手圍雞，這3 個
    人當中有 2個人手上有抓著1隻雞，剩下3個人則留在車上，
    ，一起抓雞的3個人是1個男的2個女的，手上有抓到雞的是1
    男1女，留在車上的人後來陸續下車，下車的人是 2男1女，
    渠等抵達現場以後乙○○就打電話報警等語 (見偵卷第37至
    38頁)，嗣於本院審理時具結證稱：伊當天看到現場有3個人
    在圍雞，2個女的1個男的，其中1男1女各抓 1隻雞，對方車
    內有1個女生抱著1個小孩，對方包括車內及抓雞的共5、6個
    ，2個女生、3個男生及1個小孩等語 (見本院卷第29頁)，是
    證人己○○就在場之人及當場抓雞、圍雞之人前後所述，已
    有不同，再互核與告訴人於警詢供稱：伊當時在巡視雞舍，
    走到現場時，看見有2人手上各抓一隻雞，而且還有3個人作
    勢圍雞，伊就喝令他們不要跑，就報案請警察到場等語（見
    警卷第15頁）。又於檢察官訊問時以證人身分具結證稱：當
    時伊載著伊員工己○○上山，就看到一台箱型車停著，車上
    駕駛座有一個人是甲○○，其他有一群人在箱型車旁邊，我
    趕緊把車開過去，結果我就看到整群人在張開手臂在圍著 5
    、6隻雞，其中有2人手上都抓著一隻雞，我就對著他們說，
    你們在做什麼不要動，後來甲○○就從車上下來，我就作勢
    拿起電話打110請警察處理，在場總共6人，有4男2女等語（
    見偵卷第24、59頁），嗣於本院審理時具結證稱: 伊車載員
    工己○○要回工寮休息，渠等特地上去雞舍，剛好碰到這幾
    位被告，看到1台箱型車，車上坐1個人，車尾靠近雞舍內側
    伊看到有4個人，其中2人各抓一隻雞，其他人作勢要圍雞、
    方便抓，當時是2個人圍雞，2個人抓雞，即2男2女等語 (見
    本院卷第22至26、84頁)。本件事發現場僅證人己○○、告
    訴人及被告等人在場，告訴人與證人己○○所在位置接近，
    但證人己○○與告訴人對當天在場抓雞、圍雞的人，是3個
    人或4個人？2女1男或2男2女？在場之人及當場竊雞情形等
    重要情節，告訴人與證人之證述顯有重大不符之處，是證人
    己○○上開證言是否足可信採，堪以作為認定被告犯行之證
    據，已非無疑。再參以證人己○○於本院結稱: 司機是甲○○，後來有抓伊老闆衣服領口等語 (見本院卷第31頁)，核
    與告訴人乙○○所證: 抓伊胸口的人就是至今未露面的那個
    人，是個男的等語 (見本院卷第84頁)情節顯然不符，是其
    證言是否可信，並非無疑。參以據證人己○○稱：當天渠等
    駕駛的車子是小貨車，由伊老闆杜祥駕駛，伊坐在副駕駛座
    ，伊看到時距離大約從伊這邊到書記官座位旁等語（見本院
    卷第29頁）。經本院當庭測量證人己○○所指其看到被告等
    所在位置與書記官座位旁間之距離為2.5公尺，是依證人己○○所述，其見到被告等時，其與被告等之距離應為，己○○與書記官座位旁大門之距離，共約2.5公尺。而證人己○○患有近視約3000度，且亦領有輕度視障之中華民國身心殘
    障手冊等情，亦據其陳述甚明（見本院卷第28、40頁），是
    以其視力欠佳，加之與被告等之距離長達2、3公尺，衡情應
    難以明確辨認被告等竊雞之行為。是證人己○○所為指認，
    謬誤可能性甚鉅，尚不得據為認定被告等有罪之證據。再佐
    以證人己○○與告訴人乙○○係主僱關係，是其所為之供詞
    ，不無可能虛構誇大部分事實。綜上可知，證人己○○能證
    詞之信憑性確有可疑。
(三)告訴人乙○○雖堅指被告丙○○等確有加重竊盜之犯行云云
    。惟據告訴人在警詢中自己所陳，當時伊載著伊員工己○○
    上山，就在有圍牆養雞場的出口看到一台箱型車停著，車上
    駕駛座有一個人是甲○○，其他有一群人在箱型車旁邊，不
    知他們在做什麼，伊即趕緊將車開過去，看狀況為何，結果
    伊就看到整群人在張開手臂在圍著5、6隻雞，其中有 2人手
    上都抓著一隻雞，伊即對著他們說，你們在做什麼不要動，
    後來甲○○就從車上下來，伊就作勢拿起電話打 110請警察
    處理。手上抓著雞的人一個是庚○○，另一個伊不太確定，
    在場總共6人，有4男 2女。甲○○是事後從車上走下來的人
    ，他沒有參與圍雞，庚○○、丙○○都有幫忙圍雞，伊記得
    是姐姐抓的，庚○○是姐姐的話，就是她抓的，因為她年紀
    比另一位大，另一位抓雞的人是丁○○等語（見偵卷第24、
    59頁），嗣於本院審理時具結證稱: 伊車載員工己○○要回
    工寮休息，渠等特地上去雞舍，剛好碰到這幾位被告，看到
    1台箱型車，車上坐1個人，車尾靠近雞舍內側伊看到有 4個
    人，其中 2人各抓一隻雞，其他人作勢要圍雞、方便抓，伊
    就說「做什麼，不要動」，伊並打 110報警。司機甲○○就
    下來，問伊打電話給誰，又有 1個人抓住伊胸口的衣服，但
    這個人至今伊都沒看過他出現，他們整群人就圍過來，警車
    就過來了。當時2個人各抓一隻雞者，其中1人是丙○○，但
    庚○○、辛○○ 2個人長的太像，伊無法確認，但是她們其
    中1人，伊確定不是丁○○；當時看到車尾有4個人，是 2個
    人圍雞，2個人抓雞，即2男 2女，就是今日到庭之被告丙○○、庚○○、辛○○及上次開庭有來之丁○○。沒有露面的
    那個人是男的，抓伊胸口的人就是至今未露面的那個人等語
    （見本院卷第22至26、84頁），是告訴人就被告丙○○等在
    場之人數及指認當時抓雞者之情形，前後供稱顯然不一，且
    其供稱抓伊胸口的人就是至今未露面的那個人，並確認當天
    壬○○並未在場等語，核與證人己○○、癸○○於本院審理
    時所證述係證人甲○○抓告訴人的胸口等語及證人壬○○證
    稱當天伊有在場並有下車等語（見本院卷第31、84、87頁 )
    顯然不符，再參以告訴人當庭所繪製本件事發當時現場圖 (
    雙方車子所停放之位子) ，核與證人甲○○、癸○○當庭所
    繪製之事發當時現場圖顯然不同  (見本院卷第39、41、105
    頁) ，故其指稱之信憑性、真實性，存有重大瑕疵，要難逕
    予採信。復徵之證人癸○○於本院時具證稱：到現場處理時
    ，有看到一些人，乙○○跟甲○○他們有發生口角，乙○○
    說他的雞被甲○○這些人偷抓，後來伊就問乙○○說他有偷
    抓你的雞，雞在那裡? 他說他沒有看到，是一個蔡先生看到
    他們有抓雞，至於幾男幾女在圍雞，詳述情形是蔡先生作筆
    錄時才說他有看到誰抓雞這樣; 後來伊有到甲○○車上看，
    如果他們有抓到車上應該看得到雞的屍體或活體或羽毛的掉
    落，伊進去看時是未看到，另在被告等站立的地方，因係荒
    郊野外，且雞隻都在野外跑來跑去的，伊沒注意到外面有無
    羽毛; 伊到現場時只記得乙○○他們說被告他們有作勢要圍
    那個雞等語 (見本院卷第88頁) ，是本案是否係告訴人親見
    被告丙○○等竊雞之行為，尚屬存疑，且依上開證人證詞亦
    無從認定被告等有竊雞乙情。故本件告訴人乙○○指訴被告
    等加重竊盜之犯行云云，除其個人片面指訴外，則無其他積
    極證據可資佐證。公訴人僅憑與被告等有利害關係之告訴人
    乙○○唯一指訴，作為論斷被告等加重竊盜之證據，所憑尚
    嫌薄弱，不免失之臆測與擬制，難認可採。
六、綜上所述，本件檢察官所舉被告丙○○等共同涉犯加重竊盜
    罪嫌之證據，本院認均尚未達於通常一般之人均不致有所懷
    疑，而得確信其為真實之程度；此外復查無其他積極證據，
    足資證明被告等 4人有何公訴人所起訴之加重竊盜犯行，既
    不能證明被告等 4人犯罪，核諸前揭說明，自應由本院為被
    告等4 人無罪之諭知，以示審慎。
據上論斷，應依刑事訴訟法第452條、第301條第 1項前段，判決
如主文。
本案經檢察官戊○○到庭執行職務。
中    華    民    國    98    年     5    月    25    日
                  刑事第二庭  審判長法  官  李水源
                                    法  官  盧亨龍
                                    法  官  蔡慧雯
以上正本證明與原本無異。
如不服本判決應於收受送達後10日內向本院提出上訴書狀，並應
敘述具體理由；其未敘述上訴理由者，應於上訴期間屆滿後20日
內向本院補提理由書（均須按他造當事人之人數附繕本）。「切
勿逕送上級法院」。告訴人或被害人對於本判決如有不服，請書
具不服之理由狀，請求檢察官上訴者，其上訴期間之計算係以檢
察官收受判決正本之日期為準。
                                    書記官  林慧芬
中    華    民    國    98    年    5     月    27    日


司法院資訊處製作；財團法人民間司法改革基金會備份。
